臺灣臺中地方法院行政訴訟判決
110年度交字第332號
原      告  劉䕒閔  

被      告  臺中市交通事件裁決處
                      設臺中市○○區○○○路00號
代  表  人  黃士哲    住同上
訴訟代理人  黃曉妍律師
上列當事人間交通裁決事件，原告不服被告民國110年7月12日中
市裁字第68-GU0000000號裁決書，提起行政訴訟，本院判決如下
：
    主  文
原告之訴駁回。
訴訟費用新臺幣參佰元由原告負擔。
    事實及理由
一、程序事項：按行政訴訟法第237 條之7 規定，交通裁決事件
    之裁判，得不經言詞辯論為之。本件屬交通裁決事件，依兩
    造所述各節及卷內資料其事證已臻明確，本院認無經言詞辯
    論之必要，爰不經言詞辯論而為判決。
二、事實概要：原告於民國110年2月6日16時27分許，駕駛號牌A
    QE-2787號自用小客貨車(下稱系爭車輛），行經臺中市○○區
    ○○路○段000號前，因「汽車駕駛人駕駛汽車肇事，無人受傷
    或死亡而未依規定處置逃逸」之違規行為，為臺中市政府警
    察局第五分局（下稱舉發機關）員警認定原告違反道路交通
    管理處罰條例第62條第1項之規定，對原告掣開第GU0000000
    號舉發違反道路交通管理事件通知單。被告續於110年7月12
    日以中市裁字第68-GU0000000號裁決書（下稱原處分），依
    道路交通管理處罰條例第62條第1項、第24條第1項第1款及
    「違反道路交通管理事件統一裁罰基準表」之規定，按逾到
    案期限60日以上之基準，裁處原告第4階段罰鍰新臺幣（下
    同）3,000元，吊扣駕駛執照3個月，並應參加道路交通安全
    講習。經被告重新審查後，審酌原告於法定期間內提起行政
    訴訟，即應依「違反道路交通管理事件統一裁罰基準及處理
    細則」第66條第2項規定，俟法院裁判確定後，依其裁判處
    理，故刪除裁決書處罰主文二關於駕駛執照逾期不繳送者之
    文字記載，並送達原告。
三、原告主張略以：
　㈠車子並未碰撞到圍桿，所以本人並無任何碰撞的感覺，又因
    當時已轉入地下停車場入口，當時無任何人受傷，又無任何
    人在場，本人在毫不知情下造成的過失。
　㈡原告對勘驗筆錄表示意見：當天轉往地下室時，後輪壓到路
    緣旁鐵杆，鐵杆往右方傾倒，並未斷裂，因為當時開冷氣，
    並未聽見聲響，到了地下室查看車子也無任何損傷，所以以
    為車子只是壓到路緣高起，次日經管理員告知才知等語，並
    聲明：原處分撤銷，訴訟費用由被告負擔。　
四、被告答辯則以：
  ㈠本件應適用之法律依據為道路交通管理處罰條例第62條第1項
    、第24條第1項第1款、道路交通事故處理辦法第2條第1款、
    第3條、行政罰法第7條第1項等規定。
  ㈡案經轉據舉發機關110年8月5日中市警五分交字第1100033725
    號函復說明略以：「據查證舉發員警指述及監視器影像所示
    ：旨車駕駛人於上述時、地行駛時撞擊大樓欄杆後，仍駕車
    駛離現場，當時未留聯絡方式亦未報案，旨車確於上述時、
    地發生交通事故，無人受傷或死亡未依規定處置而逃逸，爰
    依違反『道交條例』第62條第1項後段規定製單舉發，尚無不
    符」。
  ㈢次查舉發機關提供之採證光碟，確認大樓監視器畫面時間000
    0-00-00 00：27：40時至16：27：55時一台白色小客貨車(
    下稱系爭車輛)沿著臺中市北屯區祥順路一段往南方向右轉
    新平路三段並右轉進入準備進入大樓地下室時，右側車身向
    右跨越紅實線，右後輪壓過鐵欄杆處，鐵欄杆瞬間斷裂，往
    前滾落，畫面顯示當時系爭車輛右後輪往上高起之後又往下
    貼平地面，之後系爭車輛即停下等情。
　㈣復查舉發機關檢附之原告110年2月7日A3類道路交通事故調查
    紀錄表記載「(問：事故發生前之行進路線、方向、車道、
    位置、肇事經過？)答：我沿祥順路一段外側車道右轉新平
    路，要轉入自己社區車道，有感覺後輪壓到東西，我以為是
    路緣，今天保全告知才知道有撞到欄杆」。
　㈤原告主張認不足採，蓋因依前揭資料顯示，系爭車輛行經違
    規地點時右側車身向右跨越紅實線，之後其右後輪往上高起
    之後又往下貼平地面，畫面顯示系爭車輛右後輪壓過鐵欄杆
    處，鐵欄杆瞬間斷裂，往前滾落，原告自承有感覺壓到東西
    ，原告並非不能預見事故之情事，惟原告並未依「道路交通
    事故處理辦法」第3條規定處置，使現場跡證遭受破壞，依
    照前揭說明，認原告縱無直接故意，亦有間接故意，原告已
    該當道路交通管理處罰條例第62條第1項後段之要件，自應
    受罰等語，並聲明：原告之訴駁回，訴訟費用由原告負擔。
五、本院之判斷：
  ㈠按汽車駕駛人駕駛汽車肇事，無人受傷或死亡而未依規定處
    置者，處1,000元以上3,000元以下罰鍰；逃逸者，並吊扣其
    駕駛執照一個月至三個月，固為道路交通管理處罰條例第62
    條第1項所明定。惟此課予駕駛人肇事後為適當處置義務，
    立法目的在於保存肇事現場相關證據，等待警察機關處理，
    俾日後釐清肇事責任歸屬。
  ㈡查本件如事實概要所述之情事，有舉發機關第GU0000000號
    舉發違反道路交通管理事件通知單、舉發機關110年8月5日
    中市警五分交字第1100033725號函、員警職務報告書、A3類
    道路交通事故調查紀錄表、道路交通事故現場圖、現場照片
    、監視器影像擷圖、原處分、送達證書、違規資料查詢、駕
    駛人基本資料、採證光碟等資料附卷可稽（見本院卷第57、
    63-76、97-101頁），堪信為真實。
  ㈢經本院勘驗調查舉發機關提供之採證光碟，製成勘驗筆錄附
    卷為證（見本院卷第113頁），勘驗結果為：大樓監視器畫
    面時間0000-00-00 00：27：40時至16：27：55時一台白色
    小客貨車(下稱系爭車輛)沿著臺中市北屯區祥順路一段往南
    方向右轉新平路三段，準備進入大樓地下室時，右側車身向
    右跨越紅實線，右後輪壓過鐵欄杆處，鐵欄杆瞬間斷裂，往
    前滾落，畫面顯示當時系爭車輛右後輪往上抬高後又下墜地
    面，之後系爭車輛即停下。依上開勘驗結果可知，系爭車輛
    沿祥順路一段右轉新平路三段時，右後輪輾壓到鐵欄杆，造
    成鐵欄杆直接斷裂等情。
  ㈣而本件爭點厥為：原告於前揭時地駕駛系爭車輛撞斷欄杆之
    情事，是否屬於有「肇事」而應依規定留在現場並為相關處
    置？按道路交通事故處理辦法第2條第1款「道路交通事故：
    指車輛、動力機械或大眾捷運系統車輛在道路上行駛，致有
    人受傷或死亡，或致車輛、動力機械、大眾捷運系統車輛、
    財物損壞之事故。」、第3條：「發生道路交通事故，駕駛
    人或肇事人應先為下列處置：一、事故地點在車道或路肩者
    ，應在適當距離處豎立車輛故障標誌或其他明顯警告設施，
    事故現場排除後應即撤除。二、有受傷者，應迅予救護，並
    儘速通知消防機關。三、發生火災者，應迅予撲救，防止災
    情擴大，並儘速通知消防機關。四、不得任意移動肇事車輛
    及現場痕跡證據。但無人傷亡且車輛尚能行駛，或有人受傷
    且當事人均同意移置車輛時，應先標繪車輛位置及現場痕跡
    證據後，將車輛移置不妨礙交通之處所。五、通知警察機關
    。但無人受傷或死亡且當事人當場自行和解者，不在此限」
    之規定，係經道路交通管理處罰條例第92條第5項授權内政
    部會同交通部、行政院衛生署訂定之，且無違母法授權之範
    圍與本質，堪作為認定是否有「未依規定處置」違規之依據
    。次按交通部72年6月27日交路72字第13847號函：「查本部
    68年7月17日路臺68監字第5359號函釋義『肇事』為『發生交通
    事故』，至『發生交通事故』，58年10月29日交督字第0182號
    函解釋為『在道路上行駛之車輛，因肇事招致人之傷亡或財
    物之損害』…」及道路交通事故處理辦法第2條第1款：「本辦
    法用詞，定義如下：一、道路交通事故：指車輛、動力機械
    或大眾捷運系統車輛在道路上行駛，致有人受傷或死亡，或
    致車輛、動力機械、大眾捷運系統車輛、財物損壞之事故。
    …」觀之，車輛在道路上行駛致「財物損壞」之事故，即屬
    於道路交通管理處罰條例之「肇事」。
  ㈤雖原告主張不知情，本件為民事糾紛，且已與對方和解云云
    ，然系爭車輛擦撞到鐵欄杆時，右後輪往上抬高後又下墜地
    面，且鐵欄杆斷裂後亦有往前滾落之情形，原告應得以輕易
    察覺，衡情原告並無不能注意之情事，堪以認定原告對於其
    駕駛系爭車輛碰撞該車之事實已有認識。再者，依上開說明
    可知，系爭車輛為行駛於道路上之動力交通工具，撞斷大樓
    所屬之鐵欄杆，造成財物損壞之情形，實屬道路交通管理處
    罰條例之「肇事」。從而，原告對於其所駕系爭車輛發生交
    通事故之事實，主觀上已有所認識，依前揭規定及說明，在
    無人傷亡且車輛尚能行駛之狀態下，不論責任之歸屬為何，
    原告原應通知警察機關並留置現場，靜待警察到場查驗人別
    及採證處理，以保存肇事現場相關證據，俾日後釐清肇事責
    任歸屬，惟原告竟未依上開規定處置逕自決意駕車離去現場
    ，自已構成道路交通管理處罰條例第62條第1 項後段規定之
    處罰要件，故被告以原處分裁罰原告，核屬有據。
六、綜上所述，原告違規事證明確，被告依法所為原處分並無違
    誤，原告訴請撤銷，為無理由，應予駁回。
七、本件第一審裁判費為300 元，應由原告負擔，爰確定第一審
    訴訟費用額如主文第2 項所示。
據上論結，本件原告之訴為無理由，依行政訴訟法第237 條之7
、第98條第1 項前段、第237 條之8 第1 項，判決如主文。
中　　華　　民　　國　　111 　年　　4 　　月　　1 　　日
　　　　　　　　　行政訴訟庭　法　官　楊萬益
以上正本證明與原本無異。
如不服本判決，應於判決送達後20日內，向本院提出上訴狀並表
明上訴理由（原判決所違背之法令及其具體內容或依訴訟資料可
認為原判決有違背法令之具體事實），其未表明上訴理由者，應
於提出上訴後20日內向本院補提理由書（上訴狀及上訴理由書均
須按他造人數附繕本，如未按期補提上理由書，則逕予駁回上訴
），並應繳納上訴裁判費新臺幣750元。
中　　華　　民　　國　　111 　年　　4 　　月　　1 　　日
　　　　　　　　　　　　　　　書記官　林柏名